【裁判字號】    95,破抗,28
【裁判日期】    950621
【裁判案由】    破產宣告
【裁判全文】
臺灣高等法院民事裁定                  95年度破抗字第28號
抗  告  人  阡嶺企業股份有限公司
法定代理人  甲○○
代  理  人  黃忠律師
抗告人因聲請破產宣告事件，對於中華民國95年4月27日臺灣臺
北地方法院95年度破字第56號裁定提起抗告，本院裁定如下：
    主  文
原裁定廢棄，應由臺灣臺北地方法院更為裁定。
    理  由
一、按破產，對債務人不能清償債務者，宣告之，為破產法第57
    條所明定。又依同法第 148條規定之旨趣，除債務人之財產
    不敷清償破產財團之費用及財團之債務外，尚難認無宣告破
    產之實益。是以法院就破產之聲請，應依職權為必要之調查
    ，倘債務人確係毫無財產可構成破產財團，或債務人之財產
    不敷清償破產財團之費用及財團之債務，無從依破產程序清
    理其債務時，始得以無宣告破產之實益，裁定駁回聲請，此
    觀司法院25年院字第1505號解釋自明。（最高法院86年度台
    抗字第479號裁定參照）
二、抗告意旨略以：抗告人目前剩餘財產即破產財團僅新臺幣
    （下同）102萬元，而債權有財政部台北市國稅局信義稽徵
    所、台灣銀行信義分行、華僑銀行樹林分行、華南銀行公館
    分行、華泰銀行永吉分行等，債權額分別為1,047,500元、
    60,000,000元、30,000,000元、50,000,000元、3,000,000
    元，抗告人已無法清償負債，符合破產法第57條之規定。原
    裁定雖認無宣告破產之實益，而駁回本件聲請，惟其主要理
    由為聲請宣告破產事件需破產人財產扣除有別除權之債權及
    財團費用後，尚有餘額可供債權人分配方有宣告破產之實益
    。本件除破產管理人之費用外，似無其他財團費用或財團債
    務之可能，且破產管理人之費用微乎其微，剩餘部分之破產
    財團之財產，應無不敷破產財團費用及財團債務之情事，而
    稅捐僅為優先債權並非別除權，故本件有聲請破產之理由，
    原裁定認事用法尚有疏漏等語。
三、依首開說明及破產法第63條第2項之規定，破產宣告聲請人
    之聲請是否屬實？是否符合要件？法院於破產事件裁定前，
    得依職權為必要之調查，並傳訊債務人、債權人及其他關係
    人。故債務人聲請宣告破產，倘已釋明其債務存在及停止支
    付，即為已足，無須再為證明債務係屬真正，受聲請之法院
    即應予以調查。又依同法第 148條規定之旨趣，除債務人之
    財產不敷清償破產財團費用及財團之債務外，尚難認無宣告
    破產之實益。況依原審卷附之台北市稅捐稽徵處信義分處95
    年5月3日之覆函所示，抗告人積欠有房屋稅、地價稅等（原
    審卷第26頁），而抗告人陳報其財產僅有現金 102萬元，抗
    告人是否尚有其他資產或信用能力，並未據原法院依職權詳
    予調查，難謂法院已盡職權調查之能事。原法院僅憑抗告人
    片面之陳報，遽以抗告人所積欠之稅款已高於剩餘資產，而
    認破產無實益，駁回破產之聲請，尚嫌速斷。抗告意旨指摘
    原裁定不當，求為廢棄，為有理由，應由本院將原裁定廢棄
    ，發回原法院詳為調查，另為適法之裁定。
四、據上論結，本件抗告為有理由，爰裁定如主文。
中    華    民    國    95    年    6     月    21    日
                  民事第二庭  審判長法  官  吳謙仁
                                    法  官  李瓊蔭
                                    法  官  蘇瑞華
正本係照原本作成。
本裁定除以違背法令為理由，不得再抗告。如提再抗告，應於收
受送達後10日內向本院提出再抗告狀。並繳納抗告費新台幣１千
元整。
中    華    民    國    95    年    6     月    21    日
                                    書記官  賴以真


司法院資訊處製作；財團法人民間司法改革基金會備份。
